臺灣臺中地方法院刑事判決　　　　　　　96年度易字第1728號
公　訴　人　臺灣臺中地方法院檢察署
被　　　告　甲○○
上列被告因詐欺取財案件，經檢察官提起公訴（96年度偵字第58
88號），本院判決如下：
    主  文
甲○○幫助意圖為自己不法之所有，以詐術使人將本人之物交付
，處有期徒刑伍月，如易科罰金，以新台幣壹仟元折算壹日。
    犯罪事實
一、甲○○明知個人之帳戶關係本身之信用具有一身專屬之性質
    ，現今各家金融機構開立帳戶使用並無特殊之條件與困難，
    而一般人均係使用自己名義之帳戶，如涉及使用他人之帳戶
    常與財產犯罪密切相關，且取得他人帳戶存摺之目的通常在
    於便利收取贓款及掩飾犯行使之不易遭人追查，在能預見某
    姓名、年籍及住居所均不詳之成年人收受帳戶之目的係欲隱
    匿真實身分，以供犯罪集團進行詐欺犯罪所用下，竟乃基於
    幫助他人詐欺取財之不確定故意，而其發生並不違背其本意
    之認識下，竟不顧他人所可能遭受之危害，容任他人藉以遂
    行犯罪，於民國96年1月15日，先至彰化銀行沙鹿分行（下
    稱彰銀沙鹿分行）就其所有之該行第0000-00-00000-000號
    帳戶申辦網路銀行，並約定以其所有之「台灣郵政股份有限
    公司南社郵局第0000000-0000000號」帳戶為轉入帳戶；復
    於同日至台灣郵政股份有限公司南社郵局（下稱南社郵局）
    申辦語音系統後，於同日在不詳地點，將其所有上開彰銀沙
    鹿分行帳戶及南社郵局帳戶之存摺、印章、金融卡等物，以
    不詳之代價，交付給真實姓名年籍不詳之成年人，容任該人
    作為詐欺取財之工具。
二、由不詳年籍姓名之人組成之詐欺集團，先於96年1月8日在「
    雅虎奇摩拍賣網站」上刊登出售賓士ML350型車輛之拍賣訊
    息，嗣經有意購車之丙○○與該詐欺集團成員聯絡後，該詐
    欺集團成員乃向丙○○佯稱「購車手續需有銀行資金往來證
    明，始可至法院辦理公證手續，故需匯入新台幣（下同）60
    萬元至指定帳戶以作成資金往來證明，如有疑慮，可將該指
    定帳戶之存摺、金融卡一併交付由丙○○持有，如此存入之
    款項就不會遭提領」云云，並將向甲○○取得之彰銀沙鹿分
    行帳戶存摺、印章、金融卡於96年1月15日寄交丙○○保管
    ，致丙○○陷於錯誤，依約先於96年1月17日存入60萬元至
    上開彰銀沙鹿分行帳戶內，旋即以存摺、印章將款項領出，
    丙○○至此更加確信不至受騙，乃於96年1月18日約定交車
    日上午9時許，依約將60萬元再度存入上開彰銀沙鹿分行帳
    戶內，旋即遭詐騙集團成員以甲○○預先設定之網路銀行約
    定帳戶將款項轉存上開南社郵局帳戶內，遭詐騙集團成員以
    現金提款及金融卡跨行提款之方式，將60萬元自南社郵局帳
    戶內提領一空。丙○○至此始知受騙，經報警處理後，循線
    查悉上情。
三、案經台中縣警察局清水分局報請台灣台中地方法院檢察署檢
    察官偵查起訴。
    理    由
一、按現行刑事訴訟法為保障被告之反對詰問權，排除具有虛偽
    危險性之傳聞證據，以求實體真實之發見，於該法第159條
    第1項明定被告以外之人於審判外之言詞或書面陳述，除法
    律有規定者外，不得作為證據。而刑事訴訟法第159條之1至
    159條之4有傳聞法則之例外規定，且被告以外之人於審判外
    之陳述，雖不符前4條之規定，而經當事人於審判程序同意
    作為證據，法院審酌該言詞陳述或書面陳述作成時之情況，
    認為適當者，亦得為證據；當事人、代理人或辯護人於法院
    調查證據時，知有第159條第1項不得為證據之情形，而未於
    言詞辯論終結前聲明異議者，視為有前項之同意，刑事訴訟
    法第159條之5定有明文。本件檢察官、被告並未就被告以外
    之人於審判外之陳述有所爭執，且迄於言詞辯論終結前，均
    未主張有刑事訴訟法第159條第1項不得為證據之情形，是應
    認已同意作為證據，且經本院審酌後，認無不適當之情形，
    應認均有證據能力。
二、訊據被告甲○○固坦承至彰銀沙鹿分行辦理網路銀行，及至
    南社郵局辦理語音系統等手續，惟矢口否認基於幫助犯意將
    上開帳戶提供予詐騙集團使用，辯稱：申辦網路銀行等手續
    係因想學習網路拍賣，申辦完當天到市場買菜，將銀行及郵
    局帳戶之存摺、印章、金融卡放進機車置物箱內，至96年1
    月18日才發現上開2個帳戶的存摺、印章、金融卡均遭竊，
    有以語音系統打電話至郵局掛失云云。經查：
  (1)被害人丙○○如何因至拍賣網站購車受詐騙而存60萬元至被
    告上開彰銀沙鹿分行帳戶內，遭以網路銀行轉帳方式將款項
    轉入被告南社郵局帳戶內，為詐欺集團提領一空等情，業據
    證人即被害人丙○○於警詢時指述綦詳，並有彰化銀行沙鹿
    分行第0000-00-00000-000號帳戶存摺影本（警卷第17頁）
    、南社郵局第0000000-0000000號帳戶交易明細查詢（警卷
    第15-16頁）及拍賣網站網頁列印影本（警卷第26頁）等在
    卷可稽，而被告上開彰銀沙鹿分行帳戶於96年1月15日辦理
    網路銀行，同時約定以其所有之「南社郵局第0000000-0000
    000號帳戶」為約定帳戶一節，亦有彰化銀行沙鹿分行96年4
    月27日彰沙字第914號函在卷可稽（本院卷第20頁），證人
    丙○○並證稱於96年1月15日即取得詐欺集團成員寄交之被
    告上開彰銀沙鹿分行帳戶存摺、印章、金融卡等語，顯見被
    告上開彰銀沙鹿分行帳戶於申辦網路銀行後，立即於同日提
    供予詐騙集團寄交被害人以取信並詐騙被害人金錢之用甚明
    。
  (2)被告雖以申辦網路銀行之目的為經營網路拍賣用途，上開2
    個帳戶之存摺、印章、金融卡均係置於機車置物箱內遭竊等
    語置辯，然經營網路拍賣事業並不必然需要以網路銀行轉帳
    方式為之，更不必然需要事先設定特定之約定帳號，被告甲
    ○○卻於申辦網路銀行之同時，設定以南社郵局為約定帳號
    ；而本件詐騙集團得以遂行詐欺行為，正是利用一般人對於
    網路銀行使用功能不甚明瞭，誤認縱使存款至不明帳戶內，
    只要持有該帳戶之存摺、印章、金融卡，即可確保存入帳戶
    內之款項，而忽略有心人士仍可利用預先設定之約定帳戶，
    利用網路銀行之轉帳功能將款項轉存至該約定帳戶，而被告
    甲○○於申辦網路銀行之同時，設定約定帳戶之行為，正為
    此種詐騙手法之關鍵，詐騙集團成員當係先與被告達成協議
    ，由被告於向彰化銀行沙鹿分行申辦網路銀行之同時，設定
    另一帳戶（南社郵局）為約定帳戶，才以將彰銀沙鹿銀行帳
    戶之存摺、金融卡寄交被害人丙○○之方式，取得丙○○之
    信任以遂行詐欺目的；且若該詐騙集團並未先取得帳戶所有
    人之同意，一旦帳戶所有人向金融機構辦理掛失帳戶手續，
    被害人所匯入之款項即遭凍結無法提領，而帳戶所有人反可
    輕易辦理補發存摺、變更印鑑及密碼，將款項提領一空，詐
    騙集團處心機慮策劃詐騙之成果，將因銀行帳戶來源取得之
    不可靠性，無法順利領得詐欺款項，而導致心血功虧一簣，
    犯罪集團當無甘冒此風險之理。是被告辯稱上開帳戶係遭人
    竊取云云，顯不可採。再者，被告雖於96年1月18日以電話
    向台灣郵政股份有限公司南社郵局辦理該郵局帳戶之語音掛
    失，有台灣郵政股份有限公司96年5月4日儲字第0960712647
    號函在卷可按（本院卷第22頁），然斯時跨行匯入南社郵局
    之60萬元業遭以現金領款及跨行提領之方式提領完畢，已無
    掛失之實益。綜上，被告上開帳戶之存摺、印章、金融卡，
    係經被告同意交予詐欺集團成員使用等情，應可認定。
  (3)按刑法上之幫助犯，係指以幫助之意思，對於正犯資以助力
    ，而未參與實施犯罪之行為者而言。查被告雖有將上開帳戶
    之存摺、金融卡及金融卡密碼單，提供予詐欺者使用，如前
    所述，惟既未見其有何參與詐欺被害人之行為或於事後亦分
    得詐騙款項之積極證據，固無從認屬上開詐欺取財行為之共
    同正犯。然而，被告將其所有之上開彰銀沙鹿分行帳戶提供
    予他人作為遭詐欺取財之被害人存款指定之帳戶，並將其所
    有之上開南社郵局帳戶供詐騙集團提領款項之用，乃係基於
    幫助他人詐欺取財之犯意，而被告提供上揭帳戶予他人之行
    為，復屬詐欺取財構成要件以外之行為，則被告自屬以幫助
    之意思，參與詐欺取財構成要件以外之行為，應以詐欺取財
    之幫助犯論。綜上，被告空言否認幫助詐欺取財之犯行，核
    屬事後卸責之詞，不足採信。本案事證明確，被告之犯行，
    堪予認定。
三、核被告甲○○所為，係犯刑法第339條第1項之幫助詐欺取財
    罪。又被告幫助他人犯詐欺取財罪，依刑法第30條第2項之
    規定，按正犯之刑減輕之。公訴意旨雖未論及被告提供南社
    郵局帳戶而為幫助詐欺取財行為部分，然此部分與已起訴部
    分實為同一事實而有實質上一罪之關係，應為起訴效力所及
    ，本院自應併與審理。爰審酌被告之素行，其提供帳戶予詐
    欺犯罪集團之行為，幫助犯罪者隱匿真實身分，增加檢警犯
    罪偵查之困難性，不肖之徒因而爭相仿效藉此手段詐財，以
    致詐欺集團犯案日益猖獗，致使受害民眾不斷增加，若不針
    對提供人頭帳戶者，予以適度之刑罰，顯然無法抑制該類型
    犯罪之發生，犯罪後一再飾詞狡辯，態度不佳；惟念及被告
    本身並未實際參與詐欺取財之犯行，可責難性較為輕微等一
    切情狀，量處如主文所示之刑，並諭知易科罰金之折算標準
    ，以資懲儆。
據上論斷，應依刑事訴訟法第299條第1項前段，刑法第30條第1
項、第2項、第339條第1項、第41條第1項前段，刑法施行法第1
條之1，判決如主文。
本案經檢察官乙○○到庭執行職務。
中　　華　　民　　國　　96　　年　　6 　　月　　21　　日
                       台灣台中地方法院刑事第二庭
                         審判長法  官  林清鈞
                               法  官  許金樹
                               法  官  陳姵君
上正本證明與原本無異。
如不服本判決，應於送達後十日內向本院提出上訴狀（須附繕
本），上訴於臺灣高等法院臺中分院。
                               書記官  莊金屏
中　　華　　民　　國　　96　　年　　6 　　月　　21　　日
附錄論罪科刑法條
中華民國刑法第339條第1項
意圖為自己或第三人不法之所有，以詐術使人將本人或第三人之
物交付者，處5年以下有期徒刑、拘役或科或併科1千元以下罰金
。
